臺灣高雄地方法院刑事判決　　　　　　　109年度訴字第819號
公　訴　人　臺灣高雄地方檢察署檢察官
被　　　告　洪挺程



指定辯護人　呂姿慧律師
上列被告因違反槍砲彈藥刀械管制條例等案件，經檢察官提起公
訴（108 年度偵字第23396 號、109 年度偵字第4777號），本院
判決如下：
    主  文
洪挺程犯非法持有可發射子彈具殺傷力之槍枝罪，處有期徒刑參
年貳月，併科罰金新臺幣伍萬元，罰金如易服勞役，以新臺幣壹
仟元折算壹日。扣案如附表編號1 所示改造手槍、附表編號2 所
示其中尚未擊發之非制式子彈參拾伍顆，均沒收。
    事  實
一、洪挺程明知可發射子彈具有殺傷力之改造槍枝及具有殺傷力
    之子彈，均屬槍砲彈藥刀械管制條例所管制之物品，非經中
    央主管機關許可，不得持有，仍基於未經許可持有可發射子
    彈具有殺傷力之改造槍枝及持有子彈之犯意，於民國108 年
    11月間某日，在高雄市新興區七賢二路上美麗華酒店，以新
    臺幣（下同）16萬元之價格，向友人「柯弘展」購得如附表
    編號1 所示具殺傷力之改造手槍1 支（槍枝管制編號000000
    0000）、如附表編號2 所示非制式子彈44顆，而非法持有之
    。嗣員警於108 年12月12日，經洪挺程同意搜索，在洪挺程
    所使用之車牌號碼000-0000號自用小客車內，扣得附表編號
    1 至2 所示改造手槍等物，而查獲上情。
二、案經高雄市政府警察局前鎮分局報告高雄地方檢察署檢察官
    偵查起訴。
    理  由
一、證據能力方面：
  ㈠按鑑定之經過及其結果，應命鑑定人以言詞或書面報告；法
    院或檢察官得囑託醫院、學校或其他相當之機關、團體為鑑
    定，或審查他人之鑑定，並準用第203 條至第206 條之1 規
    定，刑事訴訟法第206 條第1 項、第208 條第1 項定有明文
    ；又經法院或檢察官囑託相當之機關為鑑定後，經鑑定人以
    書面報告其鑑定之結果者，該鑑定書面雖屬被告以外之人審
    判外之書面陳述，惟其屬刑事訴訟法第159 條第1 項所謂之
    「法律有規定者」，故不受該條項規定「不得作為證據」之
    限制，而具有證據能力。另檢察官對於偵查中之案件，認須
    實施鑑定者，固應就具體個案，選任鑑定人或囑託鑑定機關
    （團體）為之；惟對於司法警察機關調查中之案件，或有量
    大或急迫之情形，為因應實務之現實需求，認為當然有鑑定
    之必要者，基於檢察一體原則，得由該管檢察長對於轄區內
    之案件，以事前概括選任鑑定人或囑託鑑定機關（團體）之
    方式，俾便轄區內之司法警察官、司法警察對於調查中之此
    類案件，得即時送請事前已選任之鑑定人或囑託之鑑定機關
    （團體）實施鑑定，該鑑定人或鑑定機關（團體）亦應視同
    受承辦檢察官所選任或囑託而執行鑑定業務。查卷附內政部
    警政署刑事警察局109 年1 月15日刑鑑字第1088028228號鑑
    定書（見偵一卷第131 頁），屬警察機關依檢察機關事先概
    括授權，囑託內政部警政署刑事警察局所為之書面鑑定報告
    ，依前揭說明，自有證據能力。
  ㈡按被告以外之人於審判外之陳述，雖不符前4 條（即刑事訴
    訟法第159 條之1 至之4 ）之規定，而經當事人於審判程序
    同意作為證據，法院審酌該言詞陳述或書面陳述作成時之情
    況，認為適當者，亦得為證據，刑事訴訟法第159 條之5 第
    1 項定有明文。檢察官、被告洪挺程及辯護人就本判決所引
    用下列各項屬於審判外陳述之證據，均同意作為證據（見院
    一卷第103 頁），且本院審酌該證據作成情況均無不適當之
    情形，依前開規定認得作為本案證據。
二、事實認定之理由：
    上揭犯罪事實，業據被告洪挺程於偵查及本院審理中坦承不
    諱（見偵一卷第15至17頁；院二卷第160 頁），復有自願受
    搜索同意書、高雄市政府警察局前鎮分局108 年12月12日扣
    押筆錄、扣押物品目錄表、扣案物照片、車牌號碼000-0000
    號車籍查詢資料等在卷可稽（見警卷第63至89、95頁），並
    有附表編號1 至2 所示改造手槍等物扣案足參。另扣案如附
    表編號1 、2 所示槍彈，經送內政部警政署刑事警察局以檢
    視法、性能檢驗法、試射法等方式鑑定，認附表編號1 所示
    送鑑手槍1 支（槍枝管制編號0000000000）係改造手搶，由
    仿半自動手搶製造之搶枝，換裝土造金屬槍管而成，擊發功
    能正常，可供擊發適用子彈使用，具殺傷力；而附表編號2
    所示送鑑子彈44顆，均係非制式子彈，由口徑9mm 制式空包
    彈組合直徑約8.9mm 金屬彈頭而成，採樣9 顆試射，均可擊
    發，具殺傷力等情，有內政部警政署刑事警察局109 年1 月
    15日刑鑑字第1088028228號鑑定書附卷足參（見偵一卷第13
    1 頁），足認被告前揭任意性自白確與事實相符，均堪信為
    真實。本案事證已臻明確，被告前開犯行洵堪認定，應予依
    法論科。
三、論罪科刑之依據：
  ㈠新舊法比較：
    按行為後法律有變更者，適用行為時之法律，但行為後之法
    律有利於行為人者，適用最有利於行為人之法律，刑法第2
    條第1 項定有明文。被告行為後，槍砲彈藥刀械管制條例業
    經總統於109 年6 月10日公布修正、同年6 月12日施行，修
    正前槍砲彈藥刀械管制條例第8 條第4 項規定：「未經許可
    ，持有、寄藏或意圖販賣而陳列第一項所列槍枝者，處3 年
    以上10年以下有期徒刑，併科700 萬元以下罰金」，修正後
    槍砲彈藥刀械管制條例第7 條第4 項則規定：「未經許可，
    持有、寄藏或意圖販賣而陳列第一項所列槍砲、彈藥者，處
    5 年以上有期徒刑，併科1000萬元以下罰金」。又依本次修
    正草案立法總說明，可知其主要立法目的在於有效遏止持「
    非制式槍砲」進行犯罪情形，認「非制式槍砲」與「制式槍
    砲」之罪責有一致之必要，故於第4 條、第7 條至第9 條增
    加「制式或非制式」之構成要件，亦即不分制式或非制式，
    凡屬第7 條所列各類槍枝型式之槍枝，有殺傷力者，概依第
    7 條規定處罰。是被告持有附表編號1 所示改造（非制式）
    槍枝之行為，於修正後應改依槍砲彈藥刀械管制條例第7 條
    第4 項規定處罰，其刑罰較修正前規定（即原第8 條第4 項
    ）為重，經比較新舊法後，並無較有利於被告之情形，依刑
    法第2 條第1 項前段規定，應適用其行為時即修正前同條例
    第8 條第4 項之非法持有可發射子彈具殺傷力之槍枝罪論處
    。
  ㈡核被告所為，係犯修正前槍砲彈藥刀械管制條例第8 條第4
    項之非法持有可發射子彈具殺傷力之槍枝罪、槍砲彈藥刀械
    管制條例第12條第4 項之非法持有子彈罪。又非法持有槍砲
    彈藥刀械等違禁物，所侵害者為社會法益，如所持有客體種
    類相同（如數支手槍、數顆子彈），仍為單純一罪，不發生
    想像競合犯之問題；若同時持有二不相同種類之客體（如同
    時持有手槍及子彈），則為一行為觸犯數罪名之想像競合犯
    （最高法院82年度台上字第5303號判決、96年度台上字第64
    17號判決要旨參照），故被告雖同時持有附表編號2 所示子
    彈44顆，依前開說明，亦僅成立單純一罪。
  ㈢另被告同時購入而持有附表編號1 、2 所示槍彈，係以一行
    為同時觸犯前開數罪名，為想像競合犯，應依刑法第55條前
    段規定，從一重以非法持有可發射子彈具殺傷力之槍枝罪處
    斷。
  ㈣至砲彈藥刀械管制條例第18條第4 項關於自白減免其刑之規
    定，必須供出全部槍砲、彈藥、刀械之來源及去向，並因而
    查獲或防止重大危害治安事件發生，始有其適用。查被告係
    於偵查中供出附表編號1 、2 所示槍彈係自友人「柯弘展」
    處購得，然偵查機關並未查獲「柯弘展」該人，亦未因之防
    止重大危害治安事件等情，有臺灣高雄地方檢察署110 年5
    月11日雄檢榮冬109 偵4777字第1100031606號函在卷可稽（
    見院二卷第205 頁），是被告尚無槍砲彈藥刀械管制條例第
    18條第4 項前段減刑規定之適用。
  ㈤此外，辯護意旨雖以：被告非係供從事不法犯行使用而持有
    附表編號1 、2 所示槍彈，且數量非鉅，與擁槍自重或持以
    從事其他犯行之徒顯然有別，對社會安全危害較輕，況被告
    始終坦承犯行且配合檢警調查，足見已有悔悟之心，堪認犯
    罪情節尚堪憫恕，若處以法定最輕本刑，實屬情輕法重，請
    依刑法第59條酌減其刑等語。惟按刑法第59條之酌量減輕其
    刑，必於犯罪之情狀，在客觀上足以引起一般同情，認為即
    予宣告法定低度刑期，猶嫌過重者，始有其適用（最高法院
    51年台上字第899 號判決要旨參照）。參以被告既主動將附
    表編號1 、2 所示改造手槍及子彈攜帶外出用以防身，業據
    其於警詢時供述明確（見警卷第37頁），足認對他人生命、
    身體安全及社會治安所造成潛在危險，實與一般持有槍彈情
    形並無二致，故本件犯罪情節尚難引起一般同情，客觀上實
    無犯罪情狀顯可憫恕，宣告法定最低度刑期（本件為有期徒
    刑3 年）猶嫌過重之情事，而無刑法第59條適用，是辯護人
    此部分所請尚難憑採。
  ㈥以行為人之責任為基礎，審酌被告任意持有附表編號1 、2
    所示槍彈，法治觀念淡薄，並對我國社會治安及民眾人身安
    全造成相當程度隱憂，所為應值非難；然審諸被告犯後始終
    坦承全部犯行，犯後態度尚屬良好；暨考量被告前科素行（
    見臺灣高等法院被告前案紀錄表）、犯罪手段、目的；兼衡
    被告自述智識程度為大學肄業及家境勉持之生活狀況、被告
    自述智識程度為高中肄業及家境勉持之生活狀況（見院二卷
    第161 頁），量處如主文欄所示之刑，並就併科罰金部分諭
    知易服勞役之折算標準。
四、沒收部分：
  ㈠扣案如附表編號1 所示改造手槍1 支、如附表編號2 所示未
    經試射之非制式子彈35顆，依槍砲彈藥刀械管制條例第4 條
    第1 項規定，非經中央主管機關許可不得持有，故均屬違禁
    物，俱應依刑法第38條第1 項規定，隨同於被告所犯本案罪
    刑項下宣告沒收。
  ㈡另扣案如附表編號2 所示其中經試射擊發非制式子彈9 顆，
    均因擊發致火藥燃燒殆盡，其他部分亦裂解為彈頭與彈殼，
    不具有子彈之完整結構而失其效能，已非違禁物，不予宣告
    沒收。
  ㈢而扣案茶葉罐1 罐，雖係被告所有，供放置持有附表編號2
    所示非制式子彈其中35顆所用，業據其於警詢中供述明確（
    見警卷第37頁），惟本院審諸茶葉罐屬日常生活常見用品，
    可輕易購買取得，並非便利持有子彈之特殊器具，難認具刑
    法上重要性，爰依刑法第38條之2 第2 項之規定，不予宣告
    沒收。
  ㈣至其餘扣案物均經被告否認供本案犯罪使用（見警卷第37頁
    ），復無證據證明各該扣案物屬違禁物性質，或與本案犯罪
    關聯性，爰均不予諭知沒收。
據上論斷，應依刑事訴訟法第299 條第1 項前段，修正前槍砲彈
藥刀械管制條例第8 條第4 項，槍砲彈藥刀械管制條例第12條第
4 項，刑法第2 條第1 項前段、第11條前段、第55條、第42條第
3 項前段、第38條第1 項、第38條之2 第2 項，判決如主文。
本案經檢察官李侑姿提起公訴，檢察官李文和到庭執行職務。
中    華    民    國   110    年    11    月    16    日
                  刑事第四庭    審判長法  官  王俊彥
                                      法  官  陳芷萱
                                      法  官  姚億燦
以上正本證明與原本無異。
如不服本判決應於收受判決後20日內向本院提出上訴書狀，並應
敘述具體理由。其未敘述上訴理由者，應於上訴期間屆滿後20日
內向本院補提理由書(均須按他造當事人之人數附繕本)「切勿逕
送上級法院」。
因疫情而遲誤不變期間，得向法院聲請回復原狀。
中    華    民    國   110    年    11    月    16    日
                                      書記官  莊昕睿
附表：
┌──┬────────┬──┬───────────────────────┐
│編號│扣案物品        │數量│備註（參見偵一卷第131 頁之鑑定書）            │
├──┼────────┼──┼───────────────────────┤
│ 1  │改造槍枝（槍枝管│1 枝│係改造手搶，由仿半自動手搶製造之搶枝，換裝土造│
│    │制編號0000000000│    │金屬槍管而成，擊發功能正常，可供擊發適用子彈使│
│    │號）            │    │用，具殺傷力                                  │
├──┼────────┼──┼───────────────────────┤
│ 2  │子彈            │44顆│均係非制式子彈，由口徑9mm制式空包彈組合直徑約8│
│    │                │    │.9mm 金屬彈頭而成，採樣9 顆試射，均可擊發，具 │
│    │                │    │殺傷力                                        │
└──┴────────┴──┴───────────────────────┘
所犯法條：
修正前槍砲彈藥刀械管制條例第8條第4項
未經許可，持有、寄藏或意圖販賣而陳列第一項所列槍枝者，處
三年以上十年以下有期徒刑，併科新臺幣七百萬元以下罰金。
第一項至第三項之未遂犯罰之。
槍砲彈藥刀械管制條例第12條第4項
未經許可，持有、寄藏或意圖販賣而陳列子彈者，處 5 年以下
有期徒刑，併科新台幣 300 萬元以下罰金。